# 不丧失控制权处置子公司部分股权合并报表所提税的处理

提问人：sungirlone 时间：2013-12-24 16:54:12
请教陈版主： 对于不丧失控制权处置子公司部分股权，按照(财会便[2009]14号)的相关规定，将处置子公司股权取得的处置价款与所处置股权相对应的子公司净资产（自取得股权日持续计算的可辨认净资产）之间的差额计入资本公积，但对于在母公司单体报表因处置股权缴纳的所得税如何处理？

回答人：chenyiwei
母公司单体报表层面，对于处置价款和被处置的这部分长期股权投资的账面价值（根据处置的股权比例按比例计算）之间的差额仍确认为投资收益，就此缴纳的所得税也正常确认为所得税费用。

提问人：hcl1986 时间：2013-12-25 07:59:45
陈版，母公司交纳的所得税在合并报表层面是调整所有者权益吗？

回答人：chenyiwei
这个问题曾经在 2011 年 12 月的《企业会计准则解释第 5 号（征求意见稿）》中出现过，后来因为征求意见过程中争议较大，在《企业会计准则解释第 5 号》正式发布时被删除。
我们建议的处理方法为：由于在部分处置对子公司的投资但不丧失控制权的情况下，按照税法规定计算的应由该交易所产生的所得额负担的所得税［＝（股权转让价款－被转让股权的原计税基础）×母公司的适用税率］，与会计上按照财会便[2009]14号文件规定计算的应当在合并报表层面直接调整权益的金额（＝处置价款－被处置长期股权投资相对应享有子公司净资产）之间，可能并不存在直接的对应关系，因此，该当期所得税在合并报表层面可能不能全额计入资本公积。我们建议：企业应当根据该交易的具体情况，采用合理的分摊基础，确定在合并报表层面作为权益性交易调整所有者权益的交易差额所直接对应的当期所得税费用金额，将该部分存在直接对应关系的当期所得税调整所有者权益，其余部分的当期所得税仍然计入损益。如果不能合理分摊的（例如，该交易产生的母公司应纳税所得额为正数，但在合并报表层面按财会便[2009]14号文确定的应调整所有者权益的金额为负数），则在合并报表层面，这部分与股权转让所得相关的所得税费用仍然全部计入损益。
上述这段的意思简单说就是：不一定。要看合并报表层面调整资本公积的金额和个别报表层面确认为投资收益的金额有多大程度是重合的，即有多少所得税可以认为是与直接调整合并资本公积的金额直接相关。合并报表层面冲减资本公积的所得税不应超出以下两者中的较低者：（ 1 ）按照合并报表层面就该项权益性交易贷记（注意不能是借记）资本公积的金额和母公司的适用税率计算的所得税额；（ 2 ）母公司实际就该笔股权转让交易所缴纳的所得税。（ 2 ）大于（ 1 ）的差额在合并报表层面仍计入所得税费用。